臺灣高等法院民事判決
109年度上易字第1137號
上  訴  人  林羅鈴子
            林益弘  
共      同
訴訟代理人  蔡富強律師
被  上訴人  曹德發  
            鄭慶雲  
共      同
訴訟代理人  張嘉勳律師
上列當事人間分配表異議之訴事件，上訴人對於中華民國109年7
月30日臺灣臺北地方法院108年度訴字第5388號第一審判決提起
上訴，本院於109年12月29日言詞辯論終結，判決如下：
    主    文
一、原判決關於駁回上訴人後開第二項之訴部分，及訴訟費用（
    除確定部分外）之裁判均廢棄。
二、臺灣臺北地方法院108年度司執字第29508號強制執行事件於
    民國108年9月26日製作之分配表，其中次序2所列被上訴人
    之票款債權，除原判決主文第一項已剔除之部分外，本金逾
    新臺幣（下同）628萬9,029元之部分、利息逾12萬0,612元
    之部分，亦應剔除，並重行分配。
三、其餘上訴駁回。
四、第一審（除確定部分外）、第二審訴訟費用由上訴人負擔百
    分之五十三，餘由被上訴人負擔。　　　　    　　
    事實及理由
壹、程序方面
一、上訴人於原審所列訴之聲明原為：「先位聲明：臺灣臺北地
    方法院108年度司執字第29508號給付票款強制執行事件（下
    稱系爭執行事件）民國108年9月26日製作之分配表（下稱系
    爭分配表），其中次序2所載被告曹德發及鄭慶雲（下合稱
    被上訴人，單獨則僅以姓名稱之，上訴人亦同）之債權原本
    新臺幣（下同）676萬3,414元應減為564萬6,982元，利息逾
    4,999元的部分剔除，所受分配金額368萬4,616元應增為536
    萬2,295元。備位聲明：㈠系爭分配表，其中次序2所載被上
    訴人之債權原本676萬3,414元應減為564萬6,982元，利息逾
    4,999元的部分剔除，所受分配金額368萬4,616元應增為397
    萬7,858元。㈡系爭分配表，其中次序3所載被告曾子萍之債
    權原本300萬元應減為196萬7,088元，利息部分全部剔除，
    所受分配金額167萬7,679元應減為138萬4,437元。」（原審
    卷第553、554頁）原判決就先位聲明為上訴人部分勝訴之判
    決：「㈠系爭分配表，次序2被上訴人所列票款債權本金逾67
    1萬3,552元、利息逾12萬8,753元部分均應剔除，並重行分
    配金額。㈡原告其餘之訴駁回。」按在第二審為訴之變更或
    追加，非經他造同意，不得為之，但擴張或減縮應受判決事
    項之聲明，不在此限，民事訴訟法第446條第1項、第255條
    第1項第3款定有明文。又當事人對於第一審判決不服之程度
    ，及應如何廢棄或變更之聲明，依民事訴訟法第438條第1項
    第3款規定，應表明於上訴狀，且其聲明之範圍，至第二審
    言詞辯論終結時為止，得擴張或變更之，此不特為理論所當
    然，即就同法於第二審程序未設與第473條第1項同樣之規定
    ，亦可推知。查上訴人就第一審判決先表明其上訴聲明為：
    「㈠原判決不利於上訴人部分，及訴訟費用之裁判均廢棄。㈡
    系爭分配表，次序2被上訴人所列票款債權除原審判決所確
    認之本金金額應再扣除90萬4,243元，利息金額應再扣除1萬
    7,342元，即債權本金逾580萬9,303元、利息逾11萬1,411元
    部分均應剔除，並重行分配金額。」嗣又更正其上訴聲明為
    ：「「㈠原判決不利於上訴人部分，及訴訟費用之裁判均廢
    棄。㈡系爭分配表，次序2被上訴人所列票款債權除原審判決
    所確認之本金金額應再扣除90萬0,256元，利息金額應再扣
    除1萬7,265元，即債權本金逾581萬3,296元、利息逾11萬1,
    488元部分均應剔除，並重行分配金額。」且其於原審之備
    位之訴部分，經本院發問及曉諭後，上訴人復明確表示捨棄
    此部分主張，不就原審之備位部分上訴及備位部分不在上訴
    審審理範圍等語（本院卷第17、85至86、133至134頁）。本
    院自應僅就上訴人特定之上訴範圍為審判，合先敘明。
二、被上訴人經本院合法通知未於言詞辯論期日到場，核無民事
    訴訟法第386條所列各款情形，爰依上訴人之聲請，由其一
    造辯論而為判決。
貳、實體方面　　　
一、上訴人起訴主張：
　　上訴人於107年4月27日向被上訴人借款800萬元，約定107年
    4月27日至108年6月13日按年息20%計算之利息，被上訴人以
    匯款交付本金800萬元之同時，要求上訴人領出72萬元利息
    予曹德發，故被上訴人實僅交付借款本金728萬元。嗣上訴
    人於107年7月26日至107年10月1日期間共清償44萬元（即附
    表一編號1至5），被上訴人於108年6月26日又因系爭執行事
    件而受償13萬2,995元(即附表一編號6，加上另受償執行費6
    萬4,000元，合計受償19萬6,995元)，上訴人再於108年8月7
    日以匯款方式清償276萬0,578元(即附表一編號7)，經抵充
    並結算至系爭分配表之附註一、所示108年9月11日止，上訴
    人對被上訴人之債務本金應僅餘581萬3,296元，利息部分則
    僅為11萬1,488元。爰依強制執行法第41條第1項本文規定提
    起本件分配表異議之訴。並於原審聲明如前所述。【原審判
    決，亦如前述。上訴人僅就其先位敗訴部分，提起部分上訴
    ，並捨棄備位部分之主張；被上訴人就其敗訴部分，未據聲
    明不服，非本院審理範圍，不贅】並於本院上訴聲明：㈠原
    判決不利於上訴人部分，及訴訟費用之裁判均廢棄。㈡系爭
    分配表，次序2所列被上訴人票款債權除原審判決所確認之
    本金金額應再扣除90萬0,256元，利息金額應再扣除1萬7,26
    5元，即債權本金逾581萬3,296元、利息逾11萬1,488元部分
    均應剔除，並重行分配金額。　　
二、被上訴人則以：
　　上訴人於107年4月27日向被上訴人借款800萬元，被上訴人
    已如數匯付至林羅鈴子之華泰商業銀行帳號000000000000號
    帳戶（下稱林羅鈴子系爭帳戶），並無預扣利息，兩造並約
    定自107年4月28日起按年息36%計算利息及遲延利息。上訴
    人已於107年7月26日至107年10月1日期間陸續清償共44萬元
    （即附表一編號1至5），又被上訴人於108年6月26日系爭執
    行事件中受償13萬2,995元(即附表一編號6，加上另受償執
    行費6萬4,000元，合計受償19萬6,995元)，上訴人又於108
    年8月7日清償276萬0,578元(即附表一編號7)，除上開13萬6
    ,995元外，其餘均係上訴人任意清償，應按約定利率月息3%
    計算抵充，從而結算至108年9月11日止，上訴人尚積欠被上
    訴人本金748萬9,899元及利息14萬3,641元。至上訴人所提
    上證1.之錄音光碟，係無故以錄音竊錄他人非公開之言論，
    而屬違法取得之證據，不具民事訴訟法上證據能力等語資為
    抗辯，並於本院答辯聲明：上訴駁回。
三、本件經本院整理並與兩造協議簡化爭點後，確認兩造不爭執
     事項如下（見本院卷第103至105頁）： 　　　　 
  ㈠兩造間系爭執行事件之系爭分配表，如原審卷第455至456頁
    。
  ㈡依原證5.之匯款紀錄及原證6.之本票（見原審卷第124至125
    頁），系爭借款原約定之借款期間，係自107年4月27日起至
    107年7月26日止（見原審卷第243頁）。
  ㈢依原證6.之本票（原審卷第125頁），兩造約定系爭借款若未
    於107年7月26日清償，則自107年7月27日起應按年息20%計
    付利息（見原審卷第10、243、423頁）。
  ㈣上訴人於附表一編號1.2.3.4.5.7.所列日期對被上訴人任意
    清償各該編號「原告清償數額欄」所示金額，及於編號6.所
    列日期因受強制執行而清償被上訴人「13萬2,995元」及執
    行費6萬4,000元（見原審卷第10、249頁）。
  ㈤上證1.之錄音光碟，經勘驗結果，如本院109年11月11日準備
    程序筆錄（即附件錄音譯文）。則若以本金800萬元計算，3
    個月期間利息72萬元，及借用人僅清償44萬元，依上開錄音
    內容中，曹德發所述，以1年期間計算，尚欠244萬元（利息
    ）來看，原借款期間之利息約定，應係一般民間借貸常見之
    月息3分（即月息3%）。被上訴人以司法程序（包括系爭執
    行程序）請求上訴人償還則係以年息20%計算。
  ㈥若被上訴人之主張有理由，即本金以800萬元計算，利息則以
    當時之本金按年息20%計算（附表二編號2.3.4.5.：788萬元
    20%365≒4,317.8元；附表二編號6.7.：784萬9,292元20%
    365≒4,301元）。因上訴人已任意給付107年4月27日（筆錄
    誤載為107年7月27日）至107年7月26日之利息（72萬元），
    故上訴人於不爭執事項㈣（筆錄誤載為不爭執事項㈢，然因筆
    錄列有附表二，足資認定係不爭執事項㈣之誤載）所清償數
    額，應自107年7月27日起按年息20%，抵充如附表二。
　㈦若上訴人本件主張有理由，則利息按日以3,989元計算（計算
    式：728萬元20%365≒3,989.04）。據此，則上訴人於上開
    ㈣（同上開㈥，筆錄誤載為㈢）所清償數額，應抵充如附表三
    。
四、有關被上訴人抗辯上訴人所提上證1.之錄音光碟，係無故以
    錄音竊錄他人非公開之言論，而屬違法取得之證據，不具民
    事訴訟法上證據能力部分：按民事訴訟之目的旨在解決紛爭
    ，維持私法秩序之和平及確認並實現當事人間實體上之權利
    義務，為達此目的，有賴發現真實。又為發現真實所採行之
    手段，雖應受諸如誠信原則、正當程序、憲法權利保障及預
    防理論等法理制約，但民事訴訟目的與刑事訴訟目的不同，
    民事訴訟法並未如刑事訴訟法對證據能力設有規定，就違法
    收集之證據，在民事訴訟法上究竟有無證據能力，既乏明文
    規範，自應權衡民事訴訟目的及上述法理，從發現真實與促
    進訴訟之必要性、違法取得證據所侵害法益輕重、及防止誘
    發違法收集證據之利益（即預防理論）等加以衡量，非可一
    概否認其證據能力。苟欲否定其證據能力，自須以該違法收
    集之證據，係以限制他人精神或身體自由等侵害人格權之方
    法、顯著違反社會道德之手段、嚴重侵害社會法益或所違背
    之法規旨在保護重大法益或該違背行為之態樣違反公序良俗
    者，始足當之（最高法院104年度台上字第1455號判決意旨
    參照）。查上訴人提出之108年5月10日錄音光碟，經本院勘
    驗結果：其錄音時間全長1個小時又18分17秒，經播放錄音
    時間0小時2分12秒至0小時5分13秒，對話內容如附件錄音譯
    文所示（本院卷第55至58頁）。可知，商談過程俱係針對兩
    造系爭借款之債權債務關係，而非其他隱私性對話，曹德發
    復自行陳述借款日、到期日、金額及利息計算方式等事項，
    並無其因他人誘導或不正方式而致有誤謬或為錯誤陳述之疑
    慮，其亦非附和他人陳述，被上訴人稱曹德發係因林宜儒趁
    其與詹凱莉對話時插入問句而引誘其為封閉式之陳述云云，
    並非事實。又上開商談當時，共有包括林益弘、曹德發、林
    羅鈴子之女兒林宜儒、協調之地政士詹凱莉，及陪同曹德發
    到場之地政士李雷傑等5人在場，地點是在理城建設股份有
    限公司之代書事務所，由上訴人指定，也是上訴人所約，係
    林羅鈴子之女兒林宜儒打算代償系爭借款，因此雙方約談如
    何清償事宜等情，亦據被上訴人陳明在卷（本院卷第86頁）
    ，未見曹德發有遭限制精神或身體自由等人格權受侵害情況
    。再者，上開對話內容涉及上訴人就系爭借款所清償範圍及
    尚欠金額，與其權利義務有直接且重大關係，若未錄音存證
    ，上訴人所為無相關憑證之繳付（即上訴人是否繳付72萬元
    之兩造爭執），將來即有不能舉證之虞，而顯非無證據保全
    之必要性，乃被上訴人所為之錄音行為，係出於保障其權利
    ，難謂係顯著違反社會道德之手段，或有嚴重侵害社會法益
    ，縱未得全體在場人同意，亦非可認係逾越社會相當性之手
    段。此外，被上訴人對於前開錄音光碟之形式真正及錄音譯
    文內容之實質正確性，均不爭執，被上訴人甚至亦援引該錄
    音譯文而為其有利之解讀（本院卷第162頁）。乃本院經權
    衡上情，認上訴人所提上證1.之錄音光碟及如附件所示之本
    院勘驗譯文，俱有證據能力，堪為本件認定事實之證據。
五、本院之判斷
　　上訴人主張其於107年4月27日向被上訴人借款800萬元，被
    上訴人於匯付本金800萬元至林羅鈴子系爭帳戶之同時，要
    求上訴人領出72萬元之利息予曹德發，故被上訴人實僅交付
    本金728萬元，又上訴人嗣清償如附表一所示金額，按年息2
    0%計算，並抵充而結算至系爭分配表附註一、所示之108年9
    月11日止，上訴人對被上訴人之債務本金僅餘581萬3,296元
    ，利息部分則僅餘11萬1,488元，為被上訴人所否認，並以
    前詞置辯。是本件主要之爭點厥為：㈠上訴人向被上訴人所
    借系爭借款，究竟為800萬元或728萬元？㈡上訴人就系爭分
    配表主張應剔除的部分，有無理由？㈢被上訴人主張附表一
    編號1.2.3.4.5.7.之清償，應按年息36%計算清償的數額，
    有無理由？經查：
　㈠上訴人向被上訴人所借系爭借款，究竟為800萬元或728萬元
    ？
　⒈上訴人主張其於107年4月27日向被上訴人借款800萬元，然被
    上訴人僅實際交付借款728萬元，無非以林羅鈴子系爭帳戶
    存摺及上證1.之錄音光碟暨本院勘驗譯文為據。按金錢借貸
    契約係屬要物契約，故利息先扣之金錢借貸，其貸與之本金
    額應以利息預扣後實際交付借用人之金額為準，該預扣利息
    部分，既未實際交付借用人，自不成立金錢借貸（最高法院
    87年度台上字第1682號裁判要旨、107年度台上字第1031號
    、108年度台簡上字第13號等判決參照）。可知，倘貸與人
    於交付貸與之本金前，先行預扣利息，始應以不計入預扣利
    息之實際交付借用人金額，認定雙方成立消費借貸之數額。
    經查，林羅鈴子系爭帳戶之存摺，顯示曹德發確於107年4月
    27日將800萬元款項匯入該帳戶（見原審卷第123至124頁）
    ，上訴人亦不爭執曹德發所匯款項即為上訴人所借金額。是
    縱上訴人於收得系爭借款後，有再交付部分金額予被上訴人
    之事實，與其實際未收受所借款項而不符借貸契約之要物性
    ，尚不能等同視之。由此可見，曹德發確已將上訴人所借之
    800萬元款項，於107年4月27日以匯款方式，如數交付予上
    訴人，上訴人稱被上訴人僅實際交付728萬元之借款，並非
    實情。
　⒉上訴人雖稱被上訴人交付上開800萬元之同時，要求上訴人領
    出72萬元利息予曹德發，故被上訴人實僅交付728萬元云云
    。而參林羅鈴子系爭帳戶之存摺，曹德發於107年4月27日將
    800萬元款項匯入後，該帳戶於當日固即有提領72萬元之紀
    錄，且據附件錄音譯文：「林：耶！可是這個上次，這邊不
    是有付了72萬，三個月嗎，對啊？……可是他有繳72萬的利息
    過，對嗎？曹：有嘛！那個我已經扣掉了嘛，我跟你講到期
    日是7月26。詹：所以你意思是7月26日之前的利息他都有繳
    清。曹：對。」等語，顯示上訴人確已繳付72萬元予被上訴
    人。然依民法第316條及第323條規定，債務人期前清償並未
    受限制，且以先抵充利息為原則；林羅鈴子之女兒林宜儒亦
    稱「他有繳72萬的利息過」，與曹德發所述「詹：所以你意
    思是7月26日之前的利息他都有繳清。曹：對。」一致。是
    上訴人上開清償之72萬元，顯係於被上訴人交付借款本金80
    0萬元之後，另先行清償約定借款期間之利息（借款期間及
    約定利率，參上開不爭執事項㈡㈤），尚難認係被上訴人預扣
    利息而未交付該部分借款。則被上訴人所貸與上訴人之金額
    ，自應認係800萬元。
　㈡上訴人就系爭分配表主張應剔除的部分，有無理由？
　⒈上訴人向被上訴人所借款項，既係800萬元，且已先行清償約
    定借款期間（即107年4月27日至107年7月26日）之利息72萬
    元，則上訴人後續如附表一所為各次清償，自應按各該款項
    繳付當時之情況，依民法第323條規定，應先充利息，若無
    利息，則充原本。又兩造已約定系爭借款若未於107年7月26
    日期滿清償，則自107年7月27日起，應按年息20%計付利息
    ，從而，附表一所為清償，應自107年7月27日起，按年息20
    %，抵充如附表二，即系爭分配表次序2所列被上訴人之票款
    債權，債權原本金額應為628萬9,029元、債權利息金額應為
    12萬0,612元等情，除有原證6.本票可稽外，亦為前揭兩造
    不爭執事項㈢㈥，均堪認屬實。從而，系爭分配表次序2所列
    被上訴人之票款債權原本676萬3,414元及利息債權12萬9,70
    9元，除原判決已剔除之部分（原判決已剔除本金金額逾671
    萬3,552元部分及利息金逾12萬8,753元部分）外，本金金額
    逾628萬9,029元之部分、利息金額逾12萬0,612元（即以本
    金628萬9,029元、年息20%計算自108年8月8日起至108年9月
    11日止之利息金額）之部分，亦應剔除，不得列入分配，是
    上訴人之主張，於此範圍內，核屬有據，逾此範圍，即屬無
    據。
　⒉被上訴人嗣雖援引附件之錄音譯文其中：「我們就是107年7
    月26號到期嘛，這期他就是要繳72萬嘛，『他沒繳嘛』……然後
    107年10月26日又到期嘛、然後108年1月26又到期、然後108
    年4月26日又到期，啊他已有付一個44萬嘛。詹：啊就是從1
    08年7月26日開始對嗎？曹：對，他就是四期嘛，啊他有付
    了44萬嘛，就這樣而已啦。詹：那還欠多少？利息還要再付
    你240幾……？曹：244萬。」等語，而就上訴人曾清償約定借
    款期間之利息72萬元一事復行爭執（本院卷第161至162頁）
    。然參附件所示之全部譯文內容，即可知譯文中曹德發所謂
    之「到期」，係指以每3個月為1計算週期之利息於該期伊始
    先行先付，亦即，曹德發所謂上訴人「到期」未繳之利息區
    間，實係指107年7月27日至108年7月26日期間，此由該錄音
    譯文中，曹德發已肯認107年7月26日以前之利息72萬元已經
    繳清等情，即足知之。則被上訴人僅以附件之錄音譯文其中
    片斷所為上開解讀，與客觀事實不符，無從為其有利之認定
    。
　㈢被上訴人主張附表一編號1.2.3.4.5.7.之清償，應按年息36%
    計算清償的數額，有無理由？
　⒈被上訴人復辯稱上訴人如附表一編號1.2.3.4.5.7.所列係對
    被上訴人任意清償，故該部分應依系爭借款約定利率月息3%
    即年息36%計算抵充云云。惟系爭借款之約定借款期間利息
    係約定為月息3%，上訴人若屆期未為清償，則期滿後之利息
    依原證6.本票所示按年息20%計付利息，業如前揭兩造不爭
    執事項㈡㈢㈤；至附表一之上訴人清償，經以上訴人主張之本
    金728萬元及被上訴人主張之本金800萬元，均按年息20%，
    分別計算其抵充數額，如附表二、三，亦如前揭兩造不爭執
    事項㈣㈥㈦，即本院確認之兩造不爭執事項，「約定借款期間
    」及「期滿後」之利息並非按同一標準計算。被上訴人嗣雖
    提出系爭借款之借款協議書（本院卷第123頁），而稱其中
    第5條明訂「利息利率3%」可證其上開主張云云。惟此協議
    書第5條「遲延利息」欄係屬空白，兩造間並有原證6.之本
    票，足認渠等已另約定系爭借款期滿後係按年息20%計算遲
    延利息，是上開協議書第5條之「遲延利息」欄顯係刻意留
    白，所謂「利息利率3%」，應係約定借款期限內之利息計算
    ，並未涵蓋「遲延利息」。則被上訴人主張附表一編號1.2.
    3.4.5.7.之清償，均應按年息36%計算清償之數額，難謂有
    據。
　⒉又被上訴人於前述㈡之⒉所援引之附件錄音譯文中，固有曹德
    發自行計算上訴人「到期」（即107年7月27日至108年7月26
    日期間）未繳之利息，扣除上訴人已支付44萬元（即附表一
    編號1.2.3.4.5.所清償數額之合計），剩餘244萬元利息未
    繳之陳述（合計即為288萬元，依本金800萬元按年息36%計
    算，即為1年之利息）。惟上開言詞，僅係曹德發之單方陳
    述，既與前揭借款協議書與原證6.之本票所呈現之客觀事證
    及兩造不爭執事項㈡㈢不符，且於錄音譯文中，亦未經林益弘
    或林羅鈴子之女兒林宜儒認同或附和，自難憑認曹德發自陳
    系爭借款期限屆滿後之利息仍按年息36%計算一節屬實。則
    系爭執行事件之被上訴人所持執行名義，即被上訴人以原證
    6.之本票聲請准予強制執行之原法院107年度司票字第17708
    號確定裁定所示本金及利息，先因上訴人繳付72萬元而抵充
    107年7月26日以前3個月（含107年7月26日）之借款期限利
    息，復經上訴人以附表一所列各筆款項清償而抵充如附表二
    所示，即系爭分配表次序2所列被上訴人之票款債權，經計
    算至108年9月11日止，本金金額僅餘628萬9,029元，利息僅
    餘12萬0,612元。
六、綜上所述，上訴人依強制執行法第41條第1項本文規定，主
    張系爭執行事件之系爭分配表，就次序2所列被上訴人之票
    款債權，除原判決已剔除之部分（原判決已剔除本金金額逾
    671萬3,552元部分及利息金逾12萬8,753元部分）外，本金
    金額逾628萬9,029元之部分、利息金額逾12萬0,612元之部
    分，亦應剔除，為有理由，應予准許，逾此部分之請求，則
    無理由，應予駁回。原審就上開應准許部分，為上訴人敗訴
    之判決，尚有未合，上訴意旨指摘原判決該部分不當，求予
    廢棄改判，為有理由，爰由本院予以改判如主文第二項所示
    。至前開上訴人請求不應准許部分，原審為上訴人敗訴之判
    決，並無違誤，上訴意旨指摘原判決該部分不當，求予廢棄
    改判，為無理由，應予駁回。
七、本件事證已明，兩造其餘攻擊防禦方法與所舉證據，核與本
    件判決結果不生影響，爰不再逐一論駁，附此敘明。
八、據上論結，本件上訴為一部有理由、一部無理由，依民事訴
    訟法第449條第1項、第450條、第79條、第85條第1項前段、
    第463條、第385條第1項前段，判決如主文。
中　　華　　民　　國　　110 　年　　1 　　月　　12　　日
　　　　　　　　　民事第六庭  　　　　　　　　　　
                        審判長法　官  陶亞琴
                              法　官  楊博欽
　　　　　　　　　　　        法　官  陳賢德
正本係照原本作成。
不得上訴。
中　　華　　民　　國　　110 　年　　1 　　月　　13　　日
　　　　　　　　　　　    　　書記官  張佳樺

【附件】
（對話之人包括詹凱莉、曹德發、林宜儒，均以姓表示）
詹：你說他們何時向你借錢？
曹：107年4月26日。
詹：4月26日。借多少？
曹：800萬元。
詹：800萬元，本金嘛？
曹：對。
詹：這本金嘛？
曹：對對對。
詹：那現在那個…。
曹：到期日107年7月26日。
詹：到期日7月26日，已經到了。
曹：已經一年了耶。
詹：對阿，已經一年了。
曹：那這部分我們那天有講，他有繳了44萬嘛。
詹：你是說利息，現在已經繳多少錢給你了？
曹：44萬嘛。
林：耶！可是這個上次，這邊不是有付了72萬，三個月嗎，對啊
？　　 
曹：啊！我跟你講嘛，他是4月26號借嘛！所以我說他到期日是1
07年7月26嘛!對嗎，那等於這一部分就沒有了嘛！
林：可是他有繳72萬的利息過，對嗎？
曹：有嘛！那個我已經扣掉了嘛，我跟你講到期日是7月26。
詹：所以你意思是7月26日之前的利息他都有繳清。
曹：對。
詹：喔，0K！
曹：所以我才跟你說從107年7月26號到期嘛，以後，就是那天我
們有講了有繳了44萬嘛。　　　　　 
詹：利息都付清了就對了啦，107年7月26日以前利息都有付清，
好，現在沒付清的是多少？
曹：你要這樣說，那天我有傳給他啦，我的算式比較簡單啦，現
在我來報告一下啦，我們就是107年7月26號到期嘛，這期他就是
要繳72萬嘛，他沒繳嘛，來啦，我現在給你看，你看了你就就清
楚了，很簡單啦，107年7月26號到期對不對，然後107年10月26
日又到期嘛、然後108年1月26又到期、然後108年4月26日又到期
，啊他已有付一個44萬嘛。
詹：啊就是從108年7月26日開始對嗎？
曹：對，他就是四期嘛，啊他有付了44萬嘛，就這樣而已啦。
詹：那還欠多少？利息還要再付你240幾…？
曹：244萬。　



【附表一】
（日期：民國，幣別：新臺幣）　　
編號 清償日期   清償金額          備註 1. 107.7.26. 12萬元 上訴人任意清償 2. 107.9.1. 4萬元 上訴人任意清償 3. 107.9.8. 6萬元 上訴人任意清償 4. 107.9.14. 2萬元 上訴人任意清償 5. 107.10.1. 20萬元 上訴人任意清償 6. 108.6.26. 13萬2,995元 被上訴人因強制執行受償 7. 108.8.7. 276萬0,578元 上訴人任意清償 






【附表二】　
（日期：民國，幣別：新臺幣）　　
編號  清償日期   清償金額       抵充部分   未扣抵數額       債務餘額 1. 107.7.26. 12萬元 抵充本金12萬元。 剩餘0元 本金788萬元，及自107年7月27日起按週年利率20%計算之利息。 2. 107.9.1. 4萬元 107年7月27日至107年8月4日（計9天）之利息，計3萬8,860元。 剩餘1,140元（併入下次清償計算） 本金788萬元，及自107年8月5日起按週年利率20%計算之利息。 3. 107.9.8. 6萬元 107年8月5日至107年8月18日（計14天）之利息，計6萬0,449元。 剩餘691元（併入下次清償計算） 本金788萬元，及自107年8月19日起按週年利率20%計算之利息。 4. 107.9.14. 2萬元 107年8月19日至107年8月22日（計4天）之利息，計1萬7,271元。 剩餘3,420元（併入下次清償計算） 本金788萬元，及自107年8月23日起按週年利率20%計算之利息。 5. 107.10.1. 20萬元 ①107年8月23日至107年10月1日（計40天）之利息，計17萬2,712元。 ②其餘清償數額3萬0,708元（＝20萬元＋3,420元－17萬2,712元）則抵充本金。 剩餘0元 本金784萬9,292元，及自107年10月2日起按週年利率20%計算之利息。 6. 108.6.26. 13萬2,995元 107年10月2日至107年10月31日（計30天）之利息，計12萬9,030元。 剩餘3,965元（併入下次清償計算） 本金784萬9,292元，及自107年11月1日起按週年利率20%計算之利息 7. 108.8.7. 276萬0,578元 ①107年11月1日至108年8月7日（計280日）之利息，計120萬4,280元。 ②其餘之清償數額156萬0,263元（＝276萬0,578元＋3,965元－120萬4,280元）則抵充本金。 剩餘0元 本金628萬9,029元，及自108年8月8日起按週年利率20%計算之利息。 










【附表三】
（日期：民國，幣別：新臺幣）　     
編號 清償日期 清償金額       抵充部分 未扣抵數額  債務餘額 1. 107.7.26. 12萬元 107年4月27日至107年5月26日（計30天）之利息，計11萬9,671元 329元（併入下次清償計算） 本金728萬元，及自107年5月27日起按週年利率20%計算之利息 2. 107.9.1. 4萬元 107年5月27日至107年6月5日（計10天）之利息，計3萬9,890元 計剩餘439元（併入下次清償計算） 本金728萬元，及自107年6月6日起按週年利率20%計算之利息 3. 107.9.8. 6萬元 107年6月6日至107年6月20日（計15天）之利息，計5萬9,835元 計剩餘605元（併入下次清償計算） 本金728萬元，及自107年6月21日起按週年利率20%計算之利息 4. 107.9.14. 2萬元 107年6月21日至107年6月25日（計5天）之利息，計1萬9,945元 計剩餘659元（併入下次清償計算） 本金728萬元，及自107年6月26日起按週年利率20%計算之利息 5. 107.10.1. 20萬元 107年6月26日至107年8月14日（計50天）之利息，計19萬9,452元 計剩餘1,207元（併入下次清償計算） 本金728萬元，及自107年8月15日起按週年利率20%計算之利息 6. 108.6.26 13萬2995元 107年8月15日至107年9月16日（計33天）之利息，計13萬1,638元 計剩餘2,564元（併入下次清償計算） 本金728萬元，及自107年9月17日起按週年利率20%計算之利息 7. 108.8.7. 276萬0578元 ①107年9月17日至108年8月7日（計325日）之利息，計129萬6,438元 ②其餘之清償數額146萬6,704元（＝276萬0,578元＋2,564元－129萬6,438元）則抵充本金。 剩餘0元 本金581萬3,296元，及自108年8月8日起按週年利率20%計算之利息